【裁判字號】    88,易,947
【裁判日期】    890118
【裁判案由】    恐嚇取財等
【裁判全文】
臺灣苗栗地方法院刑事判決                          八十八年度易字第九四七號
    公  訴  人  臺灣苗栗地方法院檢察署檢察官
    被      告  己○○○
                丁○○
    共      同
    選任辯護人  魏早炳
                陳恩民
                李克欣
右列被告因恐嚇取財等案件，經檢察官提起公訴（八十八年度偵字第四四一０號），
本院判決如左：
    主  文
己○○○、丁○○均無罪。
    理  由
一、公訴意旨略以：被告己○○○係告訴人丙○○之大媳婦，竟意圖為自己不法之所
    有，於民國（下同）八十八年四月五日上午十時許，至苗栗縣後龍鎮龍坑里十六
    鄰十班坑一六三之八號丙○○住宅前，持磚頭二塊狠力欲丟丙○○，惟因力道不
    足，只落於丙○○住宅之門檻前走廊上，並向丙○○揚言稱：「你的錢我有三分
    之一的權利，要給我留下來，不能把它用掉」等語。另被告丁○○亦於同日下午
    一時許，至丙○○上開住宅，與告訴人戊○○因故發生爭執後，竟向戊○○恐嚇
    稱：「我一個人對付你們全家人，要給你們死子絕孫」等語，使戊○○心生畏懼
    ，致生危害於其安全。因認被告己○○○涉犯刑法第三百四十六條第三項、第一
    項之恐嚇取財未遂罪，被告丁○○所為係犯刑法第三百零五條之恐嚇罪。
二、按犯罪事實應依證據認定之，無證據不得推定其犯罪事實；又不能證明被告犯罪
    者，應諭知無罪之判決，刑事訴訟法第一百五十四條、第三百零一條第一項分別
    定有明文。次按認定不利於被告之事實，須依積極證據，苟積極證據不足為不利
    於被告事實之認定時，即應為有利於被告之認定，更不必有何有利之證據；且告
    訴人之告訴，係以使被告受刑事訴追為目的，是其陳述是否與事實相符，仍應調
    查其他證據以資審認，最高法院三十年上字第八一六號及五十二年台上字第一三
    ○○號判例可資參照。
三、公訴意旨認被告己○○○、丁○○分別有上開犯行，無非係以被害人丙○○、戊○○指訴及證人丙○○之媳婦甲○○、丙○○之女許彩鑾證述屬實，並有照片一
紙附卷為論據。惟訊據被告丁○○、己○○○均堅詞否認有何犯行，己○○○辯
    稱：伊遭戊○○、甲○○夫妻出手毆打，不得已才手持磚塊要丟戊○○、甲○○
    二人，伊並不是要丟婆婆丙○○等語，被告丁○○則辯稱：伊並無恐嚇言語，證
    人即姑姑乙○○○係因誤認伊在外說她壞話，而挾怨誣指伊有恐嚇等語。
四、經查：
（一）被告己○○○部分：八十八年四月五日上午，適逢清明時分，被告己○○○與
      告訴人戊○○等家人一同掃墓，在墓地掃墓時，被告己○○○與告訴人戊○○
      已生爭執一情，為證人即同宗族之庚○○到庭證稱屬實，以證人與被告、告訴
      人二方並無特殊情仇，所言自較公允，無構陷之虞，足以採信。又查，上開爭
      執之後，雙方掃墓完畢各自返家，詎於告訴人戊○○位於苗栗縣後龍鎮龍坑里
      十六鄰十班坑一六三之八號住處前，己○○○與戊○○、甲○○夫妻又起爭執
      ，繼而竟遭甲○○潑尿（另案由檢察官偵查）；其中就甲○○潑尿一節，業為
      告訴人戊○○於八十八年十二月二十八日所具刑事陳報狀第一段之第二點載明
      甚詳，復於台灣苗栗地方法院檢察署八十八年度偵字第二八四八號被告戊○○
      、甲○○傷害案件偵查時陳稱屬實（見該偵查卷第十九頁背面），至於被告己○○○係因何事遭甲○○潑尿，告訴人戊○○及證人甲○○雖均指陳係被告己○○○在渠等宅前，與丙○○發生爭執，忿而持磚塊丟擲丙○○洩憤，甲○○
      氣不過，才持尿桶潑灑己○○○云云，然被告己○○○先前在掃墓時係與戊○○爭執，如上所述，焉有一返家，未與戊○○、甲○○夫妻繼續爭執，反無故
      向年邁婆婆叫罵，此舉與常情相違，告訴人戊○○及證人甲○○之指訴，顯有
      疑問，是被告己○○○辯稱：伊掃墓返家，在戊○○宅前，係與戊○○、甲○○發生爭執而遭甲○○潑尿等語，較為合理，堪以採信。今被告己○○○因與
      戊○○、甲○○夫妻爭吵，以致遭甲○○潑尿，則己○○○持磚塊捨屋外現時
      欺侮其身之告訴人戊○○、案外人甲○○不丟，而朝屋內年已九十餘歲之告訴
      人丙○○丟擲，亦悖於常理，是告訴人丙○○、戊○○及證人甲○○就此部分
      之證述，均有可疑，殊難採信。被告己○○○既無從認定有持磚塊欲丟擲丙○○之情，則其對於丙○○縱有提及：「你的錢我有三分之一的權利，要給我留
      下來，不能把它用掉」等語，核與以惡害相通知之恐嚇言語有間，顯難遽認被
      告己○○○有何恐嚇取財之行為。綜上所述，本案除告訴人丙○○、戊○○有
      瑕疵之證述外，查無其他積極證據足認被告己○○○確有丟擲磚塊恐嚇丙○○
      將錢留下之事實，自難遽入人罪，應認不能證明被告己○○○犯罪，依法應為
      無罪之諭知。
（二）被告丁○○部分：經查，自稱在場之證人乙○○○雖於偵查中證稱被告丁○○
      有於前揭公訴意旨所指時地向戊○○嚇稱：「我一個人對付你們全家人，要給
      你們死子絕孫」云云；惟於本院調查時，卻稱：當時我不知道他（指被告丁○○）罵何人，是因為後來他說一個人對付戊○○全家，我才想他前面那句話（
      指要你們死子絕孫云云）是對他叔叔（即戊○○）講的云云。則當時在場之乙○○○既不知被告丁○○原先係對何人出言嚇稱，待被告丁○○事後提及要對
      付「戊○○」一家人，才認為被告丁○○先前所言係針對戊○○而來，可見所
      謂被告丁○○之上揭恐嚇言語云云，究否係對戊○○所言，容有疑問。又查，
      證人乙○○○當日下午前往其母丙○○住處即戊○○屋宅時，因先前聽聞他人
      傳言己○○○指稱乙○○○挑撥丁○○夫妻云云，而質問被告丁○○，此情為
      證人乙○○○到庭證稱屬實（見本院八十九年二月十五日審理筆錄），則乙○○○因認己○○○、丁○○一家在外造謠生事，已心生不滿，其證言是否無所
      偏頗，顯有疑問。況被告丁○○若確有出言恐嚇戊○○，致戊○○心生畏懼之
      情事，何以戊○○斯時毫無尋求法律保護之舉動，反遲至己○○○因前開潑尿
      一事訴請警方移送檢察官偵查，在檢察官於八十八年六月三十日開庭調查之後
      ，於同年七月九日即距離案發已三月有餘之時方具狀提出申告？則告訴人戊○○是否因被告丁○○之上開言語而心生畏懼，或因兩家積怨已深，對彼此之惡
      言詈罵，習以為常，不僅不會心生畏懼，反忿恨難平，亦有可疑。綜據上述，
      被告丁○○是否有出言恐嚇，甚且告訴人戊○○是否心生畏懼，均有疑問，殊
      難僅憑告訴人戊○○片面瑕疵之指訴，即以恐嚇罪相繩，此外，亦查無其他積
      極證據足認被告丁○○有公訴意旨所指恐嚇犯行，應認不能證明被告犯罪，依
      法應為無罪之諭知。
據上論斷，應依刑事訴訟法第三百零一條第一項，判決如主文。
中      華      民      國    八十九    年      二      月    二十九    日
  法  官  周  淡  怡
右正本證明與原本無異。
如不服本判決，應於判決送達後十日內向本院提出上訴狀( 應附繕本 )，上訴於
臺灣高等法院台中分院。
                                        書記官  陳  貴  瑋
中      華      民      國    八十九    年      二      月     二十九   日


司法院資訊處製作；財團法人民間司法改革基金會備份。
